【裁判字號】    98,上訴,2138
【裁判日期】    981022
【裁判案由】    毒品危害防制條例
【裁判全文】
臺灣高等法院臺中分院刑事判決        98年度上訴字第2138號
上  訴  人  臺灣臺中地方法院檢察署檢察官
上  訴  人
即  被  告  甲○○
                      之23
上列上訴人等因被告違反毒品危害防制條例案件，不服臺灣臺中
地方法院98年度訴字第1459號中華民國98年9月4日第一審判決（
起訴案號：臺灣臺中地方法院檢察署98年度毒偵字第988、1082
號），提起上訴，本院判決如下：
    主  文
上訴駁回。
    理  由
一、按依刑事訴訟法第三百五十條、第三百六十一條、第三百六
    十二條、第三百六十七條規定，不服地方法院之第一審判決
    而上訴者，須提出上訴書狀，並應敘述具體理由，為上訴必
    備之程式；其所提出之書狀未敘述上訴理由，或僅曾以言詞
    陳述上訴理由者，均應於上訴期間屆滿後二十日內補提理由
    書於第一審法院。第一審法院經形式審查，認逾期未補提上
    訴理由者，應定期間先命補正；逾期未補正者，為上訴不合
    法律上之程式，應以裁定駁回。倘已提出上訴理由，但所提
    非屬具體理由者，或已上訴但未提上訴理由，經審判長定期
    間補正仍未補正者，則應由第二審法院以上訴不合法律上之
    程式，判決駁回。而所謂具體理由，必係依據卷內既有訴訟
    資料或提出新事證，指摘或表明第一審判決有何採證認事、
    用法或量刑等足以影響判決本旨之不當或違法，而構成應予
    撤銷之具體事由，始克當之（例如：依憑證據法則具體指出
    所採證據何以不具證據能力，或依憑卷證資料，明確指出所
    為證據證明力之判斷如何違背經驗、論理法則）；倘僅泛言
    原判決認定事實錯誤、違背法令、量刑失之過重或輕縱，而
    未依上揭意旨指出具體事由，或形式上雖已指出具體事由，
    然該事由縱使屬實，亦不足以認為原判決有何不當或違法者
    （例如：對不具有調查必要性之證據，法院未依聲請調查亦
    未說明理由，或援用證據不當，但除去該證據仍應為同一事
    實之認定），皆難謂係具體理由，俾與第二審上訴制度旨在
    請求第二審法院撤銷、變更第一審不當或違法之判決，以實
    現個案救濟之立法目的相契合，並節制濫行上訴（最高法院
    九十七年度臺上字第八九二號刑事判決意旨參照）。
二、經查：
  (一)本件上訴人即檢察官於民國九十八年九月十七日向原審法院
    具狀提起上訴並敘明上訴理由（於同年十月二十日並具狀確
    認僅針對有罪部分〈即被告於九十七年十二月十四日施用毒
    品部分〉提起上訴），經核其所提出之上訴理由，僅陳述略
    稱：「被告於九十七年十二月十四日某時施用第一級毒品一
    次之犯罪事實，已經被告迭自警、偵訊及原審均自白不諱，
    且有被告持用之門號0000000000號行動電話於九
    十七年十二月十三日之通訊監察譯文附卷可稽，觀諸吳錦濱
    販毒案判決，亦認定吳錦濱確有於九十七年十二月十三日在
    臺中市○○○○道旁，販賣第一級毒品海洛因與被告無訛，
    有原審法院九十八年度訴字第六七五號刑事判決書在卷可憑
    ，足見被告自白確與事實相符。至被告尿液檢驗報告雖呈現
    嗎啡、可待因、甲基安非他命、安非他命陰性反應，然被告
    係遲至九十八年一月二十二日（應係同年月十二日）始受搜
    索，並同意採尿送驗，距前述施用毒品時間已達三日以上，
    當然無從由尿液檢驗報告結果證明被告施用第一級毒品犯行
    ，然依上述理由，仍無解於被告此部分施用毒品之犯行。原
    審認定從通訊監察譯文僅能證明被告持有第一級毒品之事實
    ，尚有誤會。」等語，提起上訴。
  (二)上訴人即被告（下簡稱被告）甲○○於九十八年九月十七日
    向原審法院具狀提起上訴，並於同年十月一日具狀敘明上訴
    理由，經核其所提出之上訴理由，僅陳述略稱：「被告施用
    毒品係自戕行為，並未因此危害他人，所生危害極微，且犯
    罪手段平和；被告於原審審理時坦承犯行，心有悔意，態度
    良好，並從實招認犯罪源由；被告年已半百，一生坎坷，至
    今孤零，上有八旬老婦，若入監服刑，無人供養，前景堪慮
    。」等語，提起上訴。
三、本院查：
  (一)檢察官因不服地方法院之第一審判決，而於九十八年九月十
    七日具狀向原審法院提起上訴並敘明上訴理由，被告亦不服
    該判決，於九十八年九月十七日向原審法院具狀提起上訴，
    於同年十月一日具狀敘明上訴理由，則依刑事訴訟法第三百
    六十一條第二項條文、立法修正理由及上開最高法院判決意
    旨，被告倘已提出上訴理由，但所提非屬具體理由者，則由
    第二審法院以上訴不合法律上之程式，以判決駁回之。至於
    上訴理由是否具體，係屬第二審法院審查範圍，則不在命補
    正之列（參見法院辦理刑事訴訟案件應行注意事項第一百六
    十二點），合先敘明。
  (二)經查：
  1.被告於九十八年一月十二日為警查獲之際，於警詢並未坦承
    於九十七年或九十八年間有何施用毒品之犯行（僅坦承於九
    十四、九十五施用毒品之犯行），即便於九十八年一月二十
    二日再度為警查獲，亦未坦承上情，乃於九十八年一月十四
    日、同年四月一日之偵訊及原審始均自白九十七年十二月十
    四日施用第一級毒品之犯行，檢察官認被告於警詢業已坦承
    施用毒品犯行，顯與卷內事證不符。況依檢察官所舉被告於
    九十七年十二月十四日涉犯施用第一級毒品犯行之證據，無
    非係以被告之自白、其向吳錦濱購買海洛因之通聯紀錄、於
    上訴狀另提原審卷附吳錦濱販賣海洛因之有罪判決（內有被
    告向其購買毒品之事實認定）等情，惟此部分已經原審於判
    決書理由欄詳細敘述「警方於九十八年一月十二日晚間八時
    四十分持法院核發之搜索票，前往被告住處搜索後，並未查
    獲任何毒品或供施用毒品之工具，且採尿送驗亦未檢出任何
    毒品之相關反應，有搜索筆錄、扣押物品目錄表、真實姓名
    對照表、採尿同意書、尿液檢驗報告等件可證，均無從佐證
    被告自白稱於九十七年十二月十四日某時施用毒品海洛因之
    犯行」；且就檢察官所舉之通訊監察譯文部分，亦說明「依
    被告所不否認之其與吳錦濱對話之通話內容，至多僅能認定
    其持有第一級毒品海洛因之事實，亦無從遽予推論被告購入
    後確有於九十七年十二月十四日施用海洛因之犯行」，有原
    審判決書第六至七頁內容可參，已就檢察官上訴意旨所指摘
    各情，詳為論述其仍無法形成被告被訴此部分之有罪心證，
    因而為被告此部分無罪之諭知，其認事用法、採證俱無違誤
    ，且無違反證據裁判法則。雖檢察官於上訴狀另提及被告係
    於九十八年一月二十二日（被告共被查獲二次，檢察官上訴
    部分應係針對九十八年一月十二日被查獲之該次）被查獲，
    距離其坦承施用毒品之九十七年十二月十四日業已相隔三日
    以上，自無從尿液報告證明其施用毒品之犯行，然終究無法
    做為被告自白稱有施用毒品之佐證，此外，檢察官並未提出
    證明被告於九十七年十二月十四日施用毒品犯行之其他事證
    ，足以佐證其施用毒品自白之真實性。其重複再為形式上爭
    執，要非屬所謂之具體理由（即必須依據卷內既有訴訟資料
    或提出新事證，具體指摘或表明第一審判決有何採證認事、
    用法或量刑等足以影響判決本旨之不當或違法，而構成應予
    撤銷之具體事由，始克當之【例如：依憑證據法則具體指出
    所採證據何以不具證據能力，或依憑卷證資料，明確指出所
    為證據證明力之判斷如何違背經驗、論理法則】，最高法院
    九十七年度臺上字第八九二號判決意旨參見）。
  2.至被告雖以前開理由提起上訴，然稽之該等理由，無一涉及
    具體指摘或表明第一審判決有何採證認事、用法或量刑等足
    以影響判決本旨之不當或違法，而構成應予撤銷之具體事由
    。
  3.綜上，檢察官、被告前開上訴意旨均不構成撤銷原審判決之
    具體事由，且該事由亦不足以認定原判決有何不當或違法之
    處。判揆諸上開最高法院判決意旨，及依「程序優先於實體
    」之刑事訴訟法原則，本件上訴自均不合法定上訴程式，應
    予駁回，並不經言詞辯論為之。
據上論斷，應依刑事訴訟法第三百六十七條前段、第三百七十二
條，判決如主文。
中    華    民    國    98    年    10    月    22    日
            刑事第九庭  審判長法  官  江  德  千
                              法  官  莊  深  淵
                              法  官  賴  妙  雲
以上正本證明與原本無異。
檢察官就被告被訴於民國九十七年十二月十四日施用第一毒品部
分，得上訴，餘不得上訴。
被告就其被訴於民國九十八年一月二十日施用第一級毒品部分，
得上訴，餘不得上訴。
如不服本判決應於收受送達後十日內向本院提出上訴書狀，其未
敘述上訴之理由者，並得於提起上訴後十日內向本院補提理由書
（均須按他造當事人之人數附繕本）「切勿逕送上級法院」。
                              書記官  蘇  昭  文
中    華    民    國    98    年    10    月    22    日


司法院資訊處製作；財團法人民間司法改革基金會備份。
